【裁判字號】    94,上更(一),402
【裁判日期】    950810
【裁判案由】    傷害致重傷
【裁判全文】
臺灣高等法院臺中分院刑事判決     94年度上更(一)字第402號
上  訴  人  臺灣彰化地方法院檢察署檢察官
上  訴  人
即  被  告  丙○○
指定辯護人  本院公設辯護人  戊○○
上列上訴人因被告傷害案件，不服臺灣彰化地方法院89年度易字
第926號中華民國91年6月28日第一審判決（起訴案號：臺灣彰化
地方法院檢察署88年度偵字第7219、8293號），提起上訴，判決
後由最高法院發回更審，本院判決如下：
    主  文
原判決關於丙○○部分撤銷。
丙○○傷害人之身體，處有期徒刑壹年陸月，扣案之木劍壹支（
已斷裂）沒收。
    事  實
一、丙○○係乙○○之姊夫，丁○○則係乙○○之配偶，三人之
    間具有家庭暴力防治法第3條第4款所定之家庭成員關係。緣
    乙○○於民國82、3年間在彰化縣員林鎮居住時，原以其名
    義向電信局承租一個門號之電話，後其欲搬回彰化縣芳苑鄉
    時，有同意丙○○可向電信局申請移機使用，但約定移機費
    新台幣（下同）一千元、及日後丙○○使用上開電話之費用
    ，均應由丙○○負責繳納。嗣至88年6、7月間，丙○○發現
    上開門號之電話已經乙○○向電信局申請停機，為此心生不
    滿，要乙○○退還給他一千元之電話移機費用，並於88年7
    月4日下午1時許打電話打電話找乙○○理論。詎乙○○掛掉
    電話，丙○○益加不滿，乃駕駛其所有車牌號碼為QF-4672
    號之自用小客車，並攜帶其所有之木劍（為普通木質）一支
    ，欲到乙○○在彰化縣芳苑鄉○○路○段111巷139號飼養雞
    隻之農舍毆打乙○○。同日下午1時30分許，丙○○抵達上
    開農舍停車後，即持其所有之木劍一支，走至農舍門外叫門
    。此時先由乙○○之配偶丁○○前來開門，丙○○見有人開
    門，原已雙手舉高木劍，欲往下擊，但因發現開門者係丁○○，乃立即收回木劍。此時適乙○○已跟隨丁○○走至門旁
    ，丙○○見狀，乃基於普通傷害之犯意，舉起木劍用力往乙○○之頭部擊打一下，正中乙○○之左前額，致乙○○受有
    左前額裂傷長6公分之傷害，在旁之丁○○亦同被擊傷（丁○○受傷部分，未據告訴），此支木劍並因擊中乙○○之頭
    部而斷裂。丙○○在擊傷乙○○後，見木劍已經斷裂，乃將
    之丟棄於現場。（其後乙○○發生美尼亞症候，並曾至癡呆
    症，惟無法確認與丙○○之傷害行為有相當因果關係）。
二、案經被害人乙○○及其配偶丁○○訴由彰化縣警察局二林分
    局報請臺灣彰化地方法院檢察署檢察官偵查起訴。
    理  由
一、訊據上訴人即被告丙○○（以下稱被告）坦承有以木劍擊打
    告訴人頭部一下之事實，惟堅決否認有傷害致重傷之行為。
    其先後辯稱：伊到達告訴人乙○○前開養雞之農舍後，係先
    遭丁○○手持扣案之木劍擊打伊所有之上開汽車，伊才搶下
    木劍，後來才又持以擊打告訴人乙○○一下，告訴人乙○○
    亦僅因此而受有左前額裂傷之普通傷害，至於其嗣後會罹患
    癡呆症，其原因有諸多可能性，譬如告訴人乙○○於88年7
    月4日頭部受傷後，又有因為跌倒而受傷之記錄，此至有可
    能即係其罹患癡呆症之原因，實不能將此癡呆症歸責於伊之
    所為，彰化基督教醫院即曾函述告訴人乙○○罹患之癡呆症
    ，與伊上開所為造成之頭部撕裂傷無關，另台中榮民總醫院
    雖曾為相反之鑑定，但本案之案發時間在88年7月間，而告
    訴人乙○○到彰化基督教醫院腦神經內科門診之時間係在89
    年2月23日以後，此時距離案發時間已逾半年，其到台中榮
    民總醫院精神科初診求治之時間，更是案發一年以後之事，
    遑論鑑定日期距離案發之日已逾二年，再觀諸告訴人乙○○
    於88年7月4日頭部受傷後，雖有到彰化基督教醫院二林分院
    急診治療以及縫合，但僅留院觀察至隔日即出院，88年7月7
    日並能到地檢署提出告訴等事實，顯見告訴人乙○○上開傷
    情並非嚴重，其會罹患癡呆症與伊無關，伊應僅犯有普通傷
    害罪等語。
二、經查被告丙○○駕駛其所有車牌號碼為QF-4672號之自用小
    客車，於88年7月4日下午1時30分許抵達上開農舍停車後，
    被告丙○○即持其所有之木劍一支，走至農舍門外叫門，此
    時先由丁○○前來開門，被告丙○○見有人開門，原已雙手
    舉高木劍，欲往下劈擊，但因發現開門者係丁○○，乃立即
    收回木劍，此後適告訴人乙○○已跟隨丁○○走至門旁，被
    告丙○○見狀，竟舉起木劍往告訴人乙○○之頭部擊下，正
    中告訴人乙○○之左前額，致告訴人乙○○受有左前額裂傷
    長6公分之傷害，此支木劍並因此而斷裂各情，業據告訴人
    乙○○、丁○○（關於乙○○傷害部分亦為告訴人）指訴甚
    詳，並經證人林仁堅於警、偵訊中證述無訛，且有診斷書二
    紙及錄影帶一捲在卷可稽，復有上開斷裂之木劍一支扣案，
    可資佐證。被告丙○○就此部分之事實，雖以：伊到達告訴
    人乙○○前開養雞之農舍後，係先遭丁○○手持扣案之木劍
    擊打伊所有之前開汽車，伊才搶下木劍，後來才又持以擊打
    告訴人乙○○一下云云置辯。惟與其在警訊供稱：「當時我
    自小客車遭損壞，我便下車，就在路旁拾起一支木棍與他們
    夫妻二人所拿毀損木棍互打」（見88年度偵字第8293號偵查
    卷第4頁）之情節不符。經檢察官勘驗案發時之錄影帶結果
    ：「被告丙○○有持木劍揮擊二次，第一次並未真正擊落，
    第二次方向屋內揮擊，被告乙○○走出屋外時，手扶頭部且
    走路不穩」之畫面，有勘驗筆錄在卷可稽（見88年度偵字第
    8293號偵卷第29頁）。而本院上訴審勘驗錄影帶結果，確有
    丙○○揮擊（告訴人乙○○）之畫面，丙○○揮擊打到乙○○之後，丙○○有在原地停留約數秒，此後乙○○、丁○○
    即走出門外，丙○○要離開時，一邊走邊與丁○○等有言詞
    對答等情（因無錄音，故言詞對答之內容不詳），有本院勘
    驗筆錄在卷足憑（見本院上訴卷第105頁）。而該錄影帶內
    並未見告訴人乙○○或丁○○有何攻擊被告丙○○之畫面，
    被告丙○○此部分所辯，實難憑採。上開扣案之木劍，係被
    告丙○○所有並攜來，進而持以毆打告訴人乙○○之物，應
    屬無疑。綜上所述，堪認被告有以木劍傷害告訴人乙○○之
    行為。
三、茲應再予審究者，被告前開傷害行為，有無達到使告訴人丙○○重傷之程度？經查告訴人乙○○、丁○○雖指稱：乙○○遭被告丙○○持木劍攻擊頭部後，傷口雖經縫合，然陸續
    產生偏頭痛及美尼亞症侯等後遺症，嗣更因而罹患癡呆症，
    受有重大不治或難治之傷害，應屬重傷等情（見原審卷第50
    頁補充告訴理由狀、第55頁陳報狀，及歷審之指述）。經查
    告訴人受傷就診之經過及診斷如下：
  (一)告訴人乙○○在受被告丙○○持扣案之木劍擊中左前額之後
    ，因頭皮撕裂傷，於88年7月4日至彰化基督教醫院二林分院
    急診治療及縫合（4.0cm×0.5cm），並留院觀察至7月5日（
    見88年度偵字第8293號偵卷第12頁）。
  (二)於88年7月12日又至彰化員林鎮伍倫綜合醫院就診，其診斷
    證明書記載：頭部外傷左前額裂傷長6公分，推定醫治之需
    要日數為「14日」，推定將來機能障礙（或致殘廢）有無合
    併症之可能為「無」等情（見88年度偵字第8293號偵卷第13
    頁）。
  (三)告訴人乙○○於89年9月5日至英仁醫院就診，診斷證明書記
    載：「偏頭痛及美尼亞症候」（見原審卷第52頁）。89年9
    月6日至英仁醫院就診，診斷證明書記載：頭部外傷後遺症
    及偏頭痛，於89年9月6日住院，於89年9月11日出院，共住
    院六天（見原審卷第59頁）。
  (四)行政院退除役官兵輔導委員會台中榮民總醫院（下稱台中榮
    民總醫院）89年10月20日診斷證明書記載：乙○○症狀：激
    躁不安，注意力差，認知功能差，學習能力差。診斷：痴呆
    症（見原審卷第53頁）。
  (五)中華民國身心障礙手冊記載：障礙類別：老人痴呆症。障礙
    等級：輕度（見原審卷第61頁）。
  (六)乙○○所罹癡呆症，是否與其於88年7月4日所受之頭部撕裂
    傷有因果關係，經原審函詢治療之醫院，台中榮民總醫院89
    年12月13日89中榮醫行字第4268號函答稱：病患林先生為痴
    呆症患者，符合「重傷害」第六款所稱之：其他於身體或健
    康，有重大不治或難治之傷害。然其病因與曾受頭部撕裂傷
    、頭部外傷等傷害，並無法證明有直接的相關性（見原審卷
    第65頁）。
  (七)財團法人彰化基督教醫院二林分院90年3月9日彰基二字第90
    0306號函稱：患者于88年7月4日到急診求治，頭皮有撕裂傷
    ，4公分大小，主訴被人用木劍所傷，有頭暈頭痛，意識仍
    清楚，在急診室做Ｘ光、檢查、傷口縫合，觀察至7月5日早
    上8點出院，7月14日到門診換藥拆線，7月23日寫診斷書，8
    月21日再到門診，主訴頭痛、暈，有複視現象，89年2月23
    日到腦神經內科門診，主訴頭痛、暈，一直持續沒有改善，
    到門診之前幾天有肌肉力量降低現象、多夢、做電腦斷層，
    檢查是正常。89年3月1日再到門診，3月29日複診，有人格
    異常現象、頭痛、睡不好的現象，89年10月23日做腦波也是
    正常，癡呆症應該跟頭部撕裂傷無關（見原審卷宗第91頁）
    。
  (八)經原審就乙○○所患癡呆症與其頭部受傷有無關係一節，囑
    託台中榮民總醫院鑑定，該醫院90年11月2日（90）中榮醫
    行字第3805號鑑定書，記載：「‥‥六、身體及神經學檢查
    ：頭頂右側有一陳舊性疤痕，林妻表示為幾個月前下樓時步
    態不穩而跌傷，有到醫院縫合處理。七、腦波檢查：林員接
    受腦波檢查時，有技術上的困難，就所得資料分析，可見到
    兩側中顳區域（bifrontocentrotemporal regions）有間歇
    性的、非同步的慢波（θwaves,theta wave），臨床意義為
    第一度異常。綜而言之，這輕微異常的腦波表示在兩側中顳
    區域的白質可能有病變存在。八、精神狀態檢查：‥‥林員
    在精神科迷你精神狀態量表得分11分，表示其認知功能有明
    顯退化之現象，而在臨床失智評分量表（CDR）中所評得分
    數為2分，呈現中度癡呆症狀。九、心理測驗結果：林員有
    明顯腦傷後智力及社會衰退的現象，智商已頹退到輕度智能
    障礙和中度智能障礙臨界的程度（魏氏成人智力測驗顯示語
    言智商57分，操作性智商62分，總智商56分），相較於一年
    前的測驗結果（魏氏成人智力測驗顯示語言智商63分，操作
    性智商71分，總智商64分）有更惡化的現象。而在班達測驗
    及羅氏墨汁投射測驗兩項測驗中，亦反應出腦傷後視動協調
    功能及知識組織能力的障礙。十、鑑定結果及建議：依林員
    的病史、精神症狀、臨床表現，腦波檢查及心理測驗結果，
    林員為中度癡呆症患者，且合併有器質性精神病之問題，宜
    繼續於精神科門診服藥治療。」（見原審卷第123至127頁）
    。
  (九)台中榮民總醫院於90年12月4日以（90）中榮醫行字第4519
    號函稱：「林君於民國88年7月4日因案而頭部受傷，於同年
    10月12日之智力測驗呈現有智力受損退化現象（總智商64分
    ），而於90年9月7日精神鑑定時智力更形退化，總智商為56
    分，MMSE為11分、CDR為2分，呈現中度癡呆症狀。研判（一
    ）林君所患癡呆症應與其於88年7月間所受頭部撕裂傷有關
    係。（二）癡呆症為健保局所規定之『重大傷病』之一及社
    政單位規定之『身心殘障』之一，若未繼續治療，智力、認
    知功能及社會功能將逐漸頹退。」（見原審卷第130頁）。
  (十)台中榮民總醫院91年4月29日91中榮醫行字第1758號函稱：
    林君於88年7月4日因頭部撕裂傷，曾昏迷約一小時，顯示腦
    震盪現象，隔天仍頭痛、嘔吐、半年後脾氣變得暴躁，於89
    年10月12日智力測驗總智商64分，於90年9月7日再度智力測
    驗總智商更形退化至56分，迷你精神狀態量表11分（滿分30
    分），臨床失智評分量表（CDR）2分，社會功能退化、時間
    、地點之定向感受損，記憶力、判斷力、抽象思考皆有退化
    ，屬於中度痴呆症狀（見原審卷第173頁）。
  (十一)經原審函查結果，台中榮民總醫院91年5月23日中榮醫行字
    第910002187號函復稱：「造成癡呆症的理由很多，例如貧
    血、酒癮、腦中風、溺水後二氧化碳中毒、尿毒症、巴金森
    氏症、腦外傷等等，林君的癡呆症為腦外傷可能性較大，因
    腦外傷會引起腦神經細胞之病變，是癡呆症重要危險因素之
    一，研判林君的癡呆症狀源自88年7月間頭部外傷的可能性
    最大。」（見原審卷第175頁）。
  (十二)再經本院上訴審向台中榮民總醫院函詢該醫院前開89年12月
    13日（89）中榮醫行字第4268號函，何以認定：「乙○○之
    癡呆症，‥‥但其病因與曾受頭部裂傷、頭部外傷等傷害，
    並無法證明有直接的相關性」，該醫院92年2月14日中榮醫
    行字第0920000724號函覆稱：「本院在民國89年12月13日函
    覆時，僅有林君五次門診就診紀錄，並無足夠證據證實其相
    關性，民國90年9月7日司法鑑定時，進行較完整評估，請以
    鑑定為準」（見本院上訴卷第127頁）。
  (十三)本院將本案全部卷證，送請法務部法醫研究所鑑定，該所法
    醫所（95）醫鑑字第0902號法醫文書查鑑定結果：「一、美
    尼亞症候為症候群之一種包括耳鳴、聽力喪失及眩暈，病因
    多為血管性障礙感染等，亦可為外傷性，但機率較低，其症
    候為週期性，可治癒性，無法成為重大傷殘之重大不治或難
    治之病因。二、由傷者乙○○在受傷後並無常見顱內出向之
    病症，且多為精神官能障礙之相關病候表徵，無證據支持有
    因88年7月4日之頭部挫裂表皮傷導致器質性精神官能障礙或
    病症。」（見本院上更(一)卷第55至60頁）。
四、本院以乙○○於88年7月4日頭部受傷之後，至90年9月7日鑑
    定之前，復有因跌倒而頭部右側受傷，經送醫縫合處理之事
    實。綜核上開各醫院之診斷治療，或台中榮民總醫院、法務
    部法醫研究所之鑑定意見，本院認為告訴人乙○○所患之癡
    呆症，以專業之醫療機構而言，尚有不同之意見，且其原因
    既有多端，自非可認定全然係由被告之行為所致，被告之行
    為與告訴人乙○○癡呆症間，是否具有相當因果關係，仍有
    可疑。又告訴人乙○○目前之狀況，經本院受命法官當庭勘
    驗結果，告訴人乙○○答：很多的事情都不會，現在會走，
    但走得不是很好，我有作回收的工作，這二天我的腳被釘子
    插到。現在頭會痛一般日常生活（吃飯、洗澡）都會自己做
    ，錢我都沒有算。現在在路邊撿紙，還沒發生事情的時候在
    養雞。法官問：被害人對於法官訊問的事情能回答就回答，
    不能回答就不用回答，被害人是否瞭解？）告訴人尚且答：
    瞭解等情（見本院上更(一)卷第44頁）。可見告訴人乙○○之
    智力雖有退步，然尚有應對之能力，亦能處理自己之一般日
    常生活事務，且知從事回收工作，依其目前之情形，較之其
    在台中榮民總醫院鑑定時，已大有改善，應已脫離痴呆之程
    度。本院綜核各情，認被告尚未達到重大不治或難治傷害之
    程度，即非所謂刑法上所定之「重傷」，且難認定即係被告
    傷害行為所致，概如前述，自難以刑法第277條第2項後段傷
    害致重傷罪相繩。至於告訴人乙○○、丁○○雖另指稱：被
    告丙○○於行為時，係具有殺人或重傷害之犯意云云。公訴
    人並依據被害人具狀請求而提起上訴，指被告丙○○係犯殺
    人未遂罪嫌。惟查被告丙○○係告訴人乙○○之姊夫，誼屬
    近親，二人又非有重大積怨，僅係因電話之停機、及一千元
    遷機費之催索細故，致引發二人之間之爭執，難謂被告丙○○即因此而啟殺機或重傷之犯意。再觀被告丙○○駕車前往
    告訴人乙○○之處時，雖有攜帶木劍一支，但除此之外，並
    未攜帶其他任何足對生命或身體造成重大危害之刀械或鐵器
    。且上開木劍一支亦僅屬普通木質，被告丙○○僅持以擊打
    告訴人乙○○一下即告斷裂，且被告丙○○亦未再繼續對告
    訴人乙○○施加攻擊。自難依告訴人片面之指述，遽謂被告
    丙○○在主觀上，有戕害告訴人乙○○生命或使其重傷之犯
    意。告訴人於原審時，請求傳訊證人張振書醫師作證，核無
    必要，原審未予傳訊，並無不合，本院亦不予傳訊，附此敘
    明。綜上所述，本件事證明確，被告丙○○之犯行，堪以認
    定。
五、按刑法於民國94年2月2日經總統令修正公布，於95年7月1日
    施行，被告行為後法律有變更，依修正後刑法第2條第1項前
    段規定，應適用行為時之法律。核被告丙○○所為，係犯刑
    法第277條第1項之傷害罪。原審以被告罪證明確，予以論罪
    科刑，固非無見。惟本院綜核全案情節，認為原判決僅對被
    告丙○○量處有期徒刑一年二月，尚嫌稍輕。檢察官及被告
    雖均無可取，然原判決既有上開可議之處，仍屬無可維持，
    應將原判決關於被告丙○○部分予以撤銷改判。爰審酌被告
    丙○○犯罪之動機、目的、手段、所生之危害、及事後已與
    告訴人和解，犯罪後之態度等一切情狀，量處如主文第二項
    所示之刑。扣案之木劍一支（已斷裂），為被告丙○○所有
    ，供犯傷害罪所用之物，應予宣告沒收。
六、本件公訴意旨另以：被告丙○○持木劍揮擊之行為，亦使丁○○受傷，此部分另犯刑法第277條第1項之普通傷害罪云云
    。查刑法第277條第一項之普通傷害罪，係屬告訴乃論之罪
    ，自以經合法告訴為必要。惟丁○○於警訊中，係指述其配
    偶乙○○遭被告丙○○傷害，而要提出傷害告訴等語。因其
    就自己受傷部分，有無提出告訴不明，原審法院訊問時，丁○○亦明確陳稱：「我受傷部分沒有提出告訴」等語（見原
    審卷宗第19頁）。足見丁○○就其自己部分，並對被告丙○○提出傷害之告訴。此部分既未經告訴，此部分之起訴即難
    謂適法，惟因公訴人認此部分上開論罪科刑部分，有想像競
    合犯裁判上一罪之關係，爰不另為不受理之諭知。
七、本件公訴意旨又以：被告丙○○於傷害乙○○之後，復有以
    ：「這次沒打死你，以後也要用槍打死你」等欲加害生命之
    言詞，對告訴人乙○○施加恫嚇，使乙○○心生畏懼，致生
    危害於安全，因認被告丙○○另犯刑法第305條之恐嚇危害
    安全罪云云。惟按犯罪事實應依證據認定之，無證據不得認
    定犯罪事實，刑事訴訟法第154條第2項定有明文。公訴意旨
    認被告丙○○涉犯恐嚇危害安全罪嫌，無非以告訴人乙○○
    、丁○○之指訴，及證人林仁堅之證述，為其論據。惟被告
    丙○○堅詞否認有此部分恐嚇之犯行。經查：本案案發之後
    ，告訴人乙○○於88年7月7日到台灣彰化地方法院檢察署提
    出告訴時，僅對被告丙○○提出傷害告訴。雖有述及被告丙○○恫嚇之事，但告訴人乙○○係指稱：「‥‥他就打我，
    我暈倒後，他告訴我太太說『這次沒打死他，車上有槍，也
    會用槍打死他』」等語，有偵訊筆錄在卷可稽（見88年度偵
    字第7219號偵卷第5頁）。依據告訴人乙○○之上開指訴，
    被告丙○○為上開恫嚇之時間，係在告訴人乙○○暈倒之後
    ，且恫嚇之對象亦為丁○○，而非告訴人乙○○。此與告訴
    人丁○○於偵查中所述：「‥‥後來看到乙○○才朝他頭部
    打下，並說沒有打死你，也要用槍打死你」（見88年度偵字
    第8293號偵查卷第27頁）、證人林仁堅於偵查中證述「‥‥
    我有聽到被告（指丙○○）向告訴人（指乙○○）說這次沒
    打死，下次要用槍打死」（見88年度偵字第7219號偵查卷第
    10頁反面）等語，係指丙○○係在告訴人乙○○尚未暈倒之
    前，對告訴人乙○○施加恫嚇等情，互不相符，告訴人之指
    訴否真實，非可遽信。且觀諸丁○○無論在警訊、或偵審中
    ，所以為上開陳述，亦係就其何以手持木棍砸車、傷人之動
    機而為辯解，並據以辯稱：伊因此誤認丙○○有槍，且欲到
    車內持取，伊聞言情急，才順手檢拾木棍，而為砸車等正當
    防衛或誤想防衛之行為等語。此有丁○○之警訊、及偵審筆
    錄、以及歷審辯護狀在卷可稽。而證人林仁堅係乙○○之兄
    ，其於警訊指證有看到被告丙○○毆打告訴人乙○○，卻證
    稱並未看到丁○○砸車、傷人，其證詞亦難期客觀。自不得
    僅憑告訴人乙○○、丁○○之指訴，及證人林仁堅之證述，
    遽認被告丙○○有恐嚇危害安全之犯行。被告丙○○此部分
    之犯罪，尚屬不能證明，因公訴意旨認此部分上開論罪科刑
    部分，有牽連犯裁判上一罪之關係，爰不另為無罪之諭知。
據上論結，應依刑事訴訟法第369條第1項前段、第364條、第299
條第1項前段，修正後刑法第2條第1項前段、刑法第277條第1項
，罰金罰鍰提高標準條例第1條，判決如主文。
本案經檢察官甲○○到庭執行職務。
中    華    民    國    95    年    8    月    10    日
               刑事第五庭  審判長法  官  袁  從  楨
                                 法  官  姚  勳  昌
                                 法  官  郭  同  奇
上列正本證明與原本無異。
檢察官得上訴。
被告不得上訴。
如不服本判決應於收受送達後十日內向本院提出上訴書狀，其未
敘述上訴之理由者並得於提起上訴後十日內向本院補提理由書（
均須按他造當事人之人數附繕本）。
                                 書記官  康  孝  慈
中    華    民    國    95    年    8     月    11    日
附錄論罪科刑法條
刑法第277條
傷害人之身體或健康者，處三年以下有期徒刑，拘役或一千元以
下罰金。
犯前項之罪，因而致人於死者，處無期徒刑或七年以上有期徒刑
，致重傷者，處三年以上，十年以下有期徒刑。
                                                      A


司法院資訊處製作；財團法人民間司法改革基金會備份。
